【裁判字號】    92,訴,251
【裁判日期】    920411
【裁判案由】    違反臺灣地區與大陸地區人民關係條例
【裁判全文】
臺灣臺南地方法院刑事判決                          九十二年度訴字第二五一號
    公  訴  人  臺灣台南地方法院檢察署檢察官
    被      告  乙○○
                甲○○
右列被告因違反台灣地區與大陸地區人民關係條例案件，，經檢察官聲請簡易判決處
刑（九十一年度偵字第五六四九號），本院台南簡易庭認不宜以簡易判決處刑，移由
本院刑事庭改依通常程序審理，本院判決如左：
    主  文
乙○○、甲○○均無罪。
    理  由
一、公訴意旨略以：被告甲○○、乙○○分別係澎湖縣籍漁船「永連發二號」之船長
    及輪機長，甲○○自民國（下同）九十年十一月三日起，以月薪新台幣一萬四千
    元僱用鄭碧毅、梁新鎮等二名大陸地區人民從事漁業工作。甲○○於九十一年五
    月二十七日下午五時許，將漁船駛進安平港時，明知船主顏丁發並未向台南市政
    府建設局漁業課申請受僱大陸船員隨船進入十二浬以內海域，使鄭碧毅、梁新鎮
    在未經主管機關許可之情況下，非法入境。復於翌日（即九十一年五月二十八日
    ）上午七時許，乙○○在未經台南市警察機關核准之情形下，帶同鄭碧毅、梁新
    鎮二人（違反國家安全法部分另為職權不起訴處分）上岸，進入台南市區購物，
    嗣於同日上午七時十五分許，在台南市○○區○○路三十四號，為警當場查獲。
    因認被告二人涉有違反台灣地區與大陸地區人民關係條例第十五條第一款之規定
    ，應依同條例第七十九條第一項處斷。
二、按犯罪事實應依證據認定之，無證據不得推定其犯罪事實；又不能證明被告犯罪
    者，即應諭知無罪之判決，刑事訴訟法第一百五十四條、第三百零一條第一項分
    別定有明文；次按台灣地區與大陸地區人民關係條例第十條規定：「大陸地區人
    民非經主管機關許可，不得進入台灣地區。經許可進入台灣地區之大陸地區人民
    ，不得從事與許可目的不符之活動。前二項許可辦法，由有關主管機關擬訂，報
    請行政院核定後發布之。」。又台灣地區漁船船主接駁受僱大陸地區船員許可辦
    法係依該條例第十條第三項訂定。該辦法第四條規定：「受僱之大陸船員，應符
    合下列條件，始准漁船船主於十二浬以內（台灣地區離岸十二浬以內海域）海域
    接駁。一持有大陸相關單位核發之勞務證。二、經漁會向直轄市、縣（市）政府
    主管機關報備僱傭有案者。三、原船於下一航次繼續僱傭，且僱傭契約有效期限
    尚未屆滿者。」、第五條規定：「受僱大陸船員須隨漁船進入十二浬以內海域時
    ，其漁船船主應於四小時前，先向所屬區漁會或漁業通訊電台通報，並即時向直
    轄市、縣（市）政府漁業主管機關申請，經審查確認符合前條及第六條要件予以
    核准後，將船名及大陸船員名冊轉請當地警察機關許可。」、第七條規定：「僱
    用大陸船員之漁船經許可進入十二浬以內海域後，除不得作業外，漁船應直駛往
    劃定地區，將大陸船員暫置原船或其他漁船，並由直轄市、縣（市）政府漁業主
    管機關查核，其涉及治安者，由當地警察機關處理。」。可知僱用大陸地區之船
    員須向其主管機關報備有案，接駁進入十二浬海域內，即不得作業，船主應將大
    陸船員安置於原船或其他漁船，即所謂「海上船屋」。此時該大陸船員早已合法
    入境，並均在境內，只是之後進出十二浬海域則須依規定申報、接駁。
三、公訴人認被告違反台灣地區與大陸地區人民關係條例第十五條之規定無非以經函
    詢台南市政府結果，該府未曾於九十一年五月間受理澎湖縣籍漁船「永連發二號
    」許可大陸船員鄭碧毅和梁新鎮二人進入十二浬以內海域，此有台南市政府九十
    一年十一月十八日南市建漁字第○九一○二一三四八五○號函在卷可稽，被告甲
    ○○雖辯稱有申請許可云云，然而觀諸附卷之證明書一紙，內容為台灣地區漁船
    在台灣地區離岸十二浬外海域僱用、接駁大陸船員之證明，核發之機關為澎湖縣
    農漁局，是被告甲○○所持有之證明書自非漁船接駁大陸船員進入十二浬以內海
    域之文件，又被告甲○○亦自承：澎湖到安平距離四十二浬等語，足認其明知漁
    船船主尚未向台南市政府建設局漁業課完成申請手續，即逕將漁船駛入安平港內
    ，使大陸船員鄭碧毅、梁新鎮非法入境；至被告乙○○亦陳稱：沒有申請進入十
    二浬等情，足認被告乙○○亦在明知尚未申請之情況下，帶同鄭碧毅、梁新鎮二
    人上岸購物，非法進入台灣地區云云。可知依公訴人之認定，所應探討者為：
    （一）該二名大陸船員是否已合法入境？（二）從澎湖至台灣是否為入出境？
四、查：大陸船員鄭碧與梁新鎮係經被告向其主管機關澎湖縣農漁局核備後，所准許
    自台灣地區離岸十二浬外海域接駁進入十二浬海域內，有被告所提之「永發連二
    號」漁船之台灣地區漁船在台灣地區離岸十二浬外海域僱用、接駁大陸船員證明
    書影本一紙及該二名大陸船員之台灣船舶聘用人員勞務證影本二紙附卷可稽。可
    知該二名大陸船員係被告合法申請進入十二浬海域內，既合法進入台灣領海海域
    ，即已合法進入台灣地區。故該二名大陸船員係業經主管機關許可，進入台灣地
    區者。
五、再查：進入十二浬海域內即進入我國台灣地區之之領域內，該二名大陸船員既經
    准許進入十二浬海域內，其二人早已合法入境。又台灣地區係指台灣、澎湖、金
    門馬祖及政府統治權所及之其他地區，台灣地區與大陸地區人民關係條例第二條
    及入出國及移民法第三條均有明定。該二名大陸船員無論在台灣、澎湖、金門及
    馬祖均屬在台灣地區，且該十二浬無論自安平起算或自澎湖起算均屬之，均為台
    灣地區領域內。該二名大陸船員自台灣地區之一個領域內進入另一個領域內，均
    在台灣領域內，並無入出境的問題，自無違法入出境可言。公訴人上開起訴意旨
    ，顯將台灣本島十二浬海域與澎湖十二浬海域分為二個地區，並未包括在台灣地
    區內，始會認自澎湖到台南市有出入境的問題，認該二名大陸船員非法入境。若
    依公訴人之說，自台灣本島至澎湖豈不是要辦理入出境手續？其似將台灣本島與
    澎湖當作二個不同的政治實體或國家？
六、末查：該二名大陸船員進入十二浬以內海域後，依上開辦法第七條規定，除不得
    作業外，漁船固應直接駛往劃定地區，將大陸船員暫置原船或其他漁船，即「海
    上船屋」。除有該辦法第八條所規定之情形，經當地警察機關核准，始得上岸。
    惟漁船船主若違反規定，亦僅依該辦法第十四條規定，一年內不受理該漁船船主
    依第五條規定所為之申請。茲被告違反上開規定，讓大陸船員上岸，僅得依上開
    辦法科以行政處分而已，不得認船主有使大陸地區人民非法入境，而違反台灣地
    區與大陸地區人民關係條例第十五條第一款之規定。
六、綜上所述，足證被告二人所辯，尚足採信，公訴人之起訴意旨則毫無所憑，自不
    足認被告有違反台灣地區與大陸地區人民關係條例第十五條第一款之規定可言，
    應對被告二人為無罪之諭知。
據上論斷，應依刑事訴訟法第四百五十二條、第三百零一條第一項，判決如主文。
本案經檢察官陳慧玲到庭執行職務。
中      華      民      國      九十二      年      四      月    十一  日
                                  臺灣臺南地方法院刑事第二庭
                                          法  官  吳勇輝
右正本證明與原本無異。
如不服本判決，應於判決送達後十日內向本院提出上訴狀( 應附繕本 )。
                                          書記官  李國敬
中      華      民國      九十二      年      四      月    十一  日


司法院資訊處製作；財團法人民間司法改革基金會備份。
